【裁判字號】    97,財管,11
【裁判日期】    971031
【裁判案由】    指定遺產管理人
【裁判全文】
臺灣苗栗地方法院民事裁定              97年度財管字第11號
聲  請  人  乙○○
上列聲請人聲請指定被繼承人甲○○之遺產管理人事件，本院裁
定如下：
    主  文
聲請駁回。
聲請程序費用新臺幣壹仟元由聲請人負擔。
    理  由
一、按繼承開始時，繼承人有無不明，而無親屬會議或親屬會議
    未於一個月內選定遺產管理人者，利害關係人得聲請法院選
    任遺產管理人，定六個月以上之期限，公告繼承人，命其於
    期限內承認繼承，民法第1177條、第1178條第1 項、第2 項
    分別定有明文。次按收養子女，應以書面為之，但自幼撫養
    為子女者，不在此限，民國74年6 月3 日修正前之民法第10
    79條亦定有明文。
二、本件聲請意旨略以：被繼承人甲○○（男，7 年12月3 日生
    ，身份證統一編號：Ｚ000000000號，最後住所地為苗栗縣南
    庄鄉○○村○ 鄰○○街23號）於96年6 月25日死亡，其配偶
    翁梅妹及養母翁楊細妹已分別於56年10月8 日及55年12月12
    日死亡，且甲○○於婚後並未生育子女，而聲請人自幼受甲
    ○○撫養為子女，為甲○○之養子，由於不諳法律，故並未
    向戶政機關申請登記，因甲○○之親屬會議成員亦均已亡故
    ，無法於法定期間內選定遺產管理人，聲請人自屬甲○○之
    利害關係人，爰聲請指定財政部國有財產局為被繼承人甲○
    ○之遺產管理人等語。
三、經查，聲請人主張被繼承人甲○○於96年6 月25日死亡，其
    配偶翁梅妹及養母翁楊細妹亦分別於56年10月8 日及55年12
    月12日死亡，且甲○○於婚後並未生育子女等情，業據其提
    出被繼承人甲○○之除戶謄本暨繼承系統表、翁楊細妹及翁
    梅妹之除戶謄本等件為證，自堪信為真實。聲請人另主張其
    自幼即受甲○○撫養為子女，為甲○○之養子等情，亦據其
    提出被繼承人甲○○之訃文、翁氏族譜、翁氏宗親大會成立
    照片等件為憑，並經證人即聲請人之舅舅楊習芳到庭證述屬
    實。另經本院依職權向苗栗縣南庄鄉戶政事務所函查聲請人
    及甲○○之相關戶籍資料1 份，觀之該戶籍資料之記載，甲
    ○○與翁梅妹係於37年10月14日入贅結婚，而聲請人係於31
    年2 月5 日出生，亦即甲○○與翁梅妹結婚之時，聲請人年
    僅6 歲，且聲請人與甲○○均設籍於同一戶內，與之共同生
    活，並由甲○○自幼撫育，則依當時即前開74年修正前之民
    法第1079條規定，聲請人主張甲○○自幼即撫養其為子女，
    是聲請人應為甲○○之養子之情，即屬有據，故其等之收養
    雖未成立書面，亦未向戶政機關登記，仍不影響其收養關係
    之成立。是聲請人為甲○○之養子，被繼承人甲○○既仍有
    聲請人為其法定繼承人，即無繼承人有無不明之情形，自不
    得依民法第1177、1178條規定，聲請指定遺產管理人及行催
    告繼承人承認繼承程序。從而，聲請人為本件聲請，於法不
    合，應予駁回。
四、至聲請人前向財政部臺灣省中區國稅局竹南稽徵所申報被繼
    承人甲○○之遺產稅，遭該所不予受理乙節，倘聲請人不服
    該行政處分，自應循行政程序謀求救濟，而非向本院聲請指
    定遺產管理人，附此敘明。
五、依非訟事件法第21條第1 項前段，裁定如主文。
中    華    民    國    97    年    10    月    31    日
                  家事法庭    法  官  曾明玉
以上正本係照原本作成。
如對本裁定不服，須於本裁定送達後十日內向本院提出抗告狀，
並繳納抗告費用新臺幣壹仟元。
                              書記官  楊思賢
中    華    民    國    97    年    10    月    31    日


司法院資訊處製作；財團法人民間司法改革基金會備份。
